臺灣高等法院臺中分院民事判決
110年度上易字第196號
上  訴  人  華南產物保險股份有限公司

法定代理人  陳文智  
訴訟代理人  賴韋廷  
被 上訴 人  胡凱勛  
訴訟代理人  楊智閔  

上列當事人間請求損害賠償事件，上訴人對於中華民國110年1月
29日臺灣臺中地方法院109年度訴字第2997號第一審判決提起上
訴，本院於110年4月21日言詞辯論終結，判決如下：
    主      文
一、原判決關於駁回上訴人後開第二項之訴部分，及訴訟費用之
    裁判均廢棄。
二、被上訴人應再給付上訴人新臺幣柒萬貳仟肆佰捌拾壹元及自
    民國一百零九年十月十四日起至清償日止，按年息百分之五
    計算之利息。
三、其餘上訴駁回。
四、第一、二審訴訟費用，由被上訴人負擔百分之三十五，餘由
    上訴人負擔。
    事實及理由
一、上訴人主張：
    訴外人甲○○於民國109年3月26日13時許，駕駛上訴人承保
    、被保險人乙○○所有車牌號碼為000-0000號自用小客車（下
    稱系爭汽車），進入臺中市○○區○○路000號之室內停車場車
    道（下稱系爭停車場）時，適被上訴人駕駛車牌號碼為000-
    0000號自用小客車（下稱0000號汽車），未注意車前狀況及
    採取必要安全措施，與系爭汽車發生碰撞，致系爭汽車受損
    （下稱系爭事故），上訴人已依保險契約理賠乙○○系爭汽車
    必要之修復費用新臺幣（下同）122萬1,714元，爰依侵權行
    為及保險代位之法律關係提起本件訴訟。
二、被上訴人則以：
    系爭事故雖發生於系爭停車場之車道，但駕駛之注意義務仍
    得類推適用道路交通安全規則，甲○○於系爭事故發生時，係
    跨越分向限制線行駛，致碰撞被上訴人所駕駛之0000號汽車
    ，甲○○違反道路交通安全規則不得跨越分向線行駛之規定，
    就系爭事故應負主要肇事責任，上訴人已給付保險金予乙○○
    ，而取得乙○○對被上訴人之侵權行為損害賠償請求權，則上
    訴人得主張甲○○與有過失。而系爭汽車修復費用包含零件費
    用及工資費用，依民法第196條規定就零件費用部分自應將
    折舊部分予以扣除等語，資為抗辯。
三、原審為上訴人一部勝訴、一部敗訴之判決，判命被上訴人應
    給付上訴人36萬2,410元及自109年10月14日起至清償日止，
    按年息百分之5計算之利息，並依職權為假執行之宣告，另
    駁回上訴人其餘請求。上訴人就其敗訴部分，提起上訴，其
    上訴聲明：㈠原判決關於駁回上訴人後開第二項之訴部分之
    裁判廢棄。㈡被上訴人應再給付上訴人85萬9,304元，及自起
    訴狀繕本送達之翌日起至清償日止，按年息百分之5計算之
    利息。被上訴人答辯聲明：上訴駁回（至於被上訴人原審敗
    訴部分，未據上訴，已告確定，不在本院審理範圍）。
四、不爭執事項及本件爭點（見本院卷第73頁，並依判決格式修
    正或刪減文句，或依爭點論述順序整理內容）：
㈠、兩造不爭執事項： 　　
⑴、甲○○於109年3月26日13時許，駕駛系爭汽車下坡進入系爭停
    車場，欲駛入地下2樓停車場時，與被上訴人駕駛之0000號
    汽車發生碰撞，上訴人已依保險契約理賠乙○○修車費用122
    萬1,714元。
⑵、上訴人提出之行照（106年8月出廠）、理賠申請書、報價單
    、發票、車輛照片、臺中市政府警察局○○分局調查資料（見
    原審卷第17-37頁、第54-55頁）。
⑶、勘驗結果：影片5秒處：上訴人所承保之系爭汽車從畫面上方
    （坡道）往前行駛，被上訴人所駕駛0000號汽車從畫面右方
    往前行駛。影片6秒處：上訴人所承保系爭汽車緊急煞車，
    被上訴人所駕駛0000號汽車繼續往前，至撞擊系爭汽車左前
    車身，碰撞後兩車均呈靜止狀態。影片9秒處：被上訴人所
    駕駛0000號汽車向後倒車。
㈡、本件爭點： 
⑴、兩駕駛人就系爭事故之過失比例為何？
⑵、上訴人得代位請求之賠償金為多少？ 
五、本院之判斷：
㈠、按汽車行駛時，駕駛人應注意車前狀況及兩車併行之間隔，
    並隨時採取必要之安全措施，道路交通安全規則第94條第3
    項定有明文。本件事故地點為大樓地下停車場內，固非屬道
    路交通管理處罰條例第3條第1款所指之道路，惟被上訴人既
    係駕駛動力交通工具上路，關於道路交通安全規則、道路交
    通管理條例所課予駕駛之注意義務，及道路交通標誌標線號
    誌設置規則之規定應均得類推適用。被上訴人既為汽車駕駛
    人，其駕駛車輛自當遵守前揭規定，而事故地點當時系爭停
    車場視距良好、照明充足、地面平整無缺陷等客觀情形，被
    上訴人未注意車前狀況，致與跨越行車分向線由甲○○所駕駛
    之系爭汽車發生撞擊，顯見被上訴人違規之過失駕駛行為為
    系爭事故之原因甚明。本件被上訴人為系爭事故發生之肇事
    原因之一，而上訴人所承保之系爭汽車亦因被上訴人肇事而
    受損，上訴人所承保系爭汽車受損與被上訴人之過失駕駛行
    為有相當因果關係，被上訴人自應負過失責任（上訴人所承
    保系爭汽車駕駛人之過失責任詳後述）。
㈡、次按因故意或過失，不法侵害他人之權利者，負損害賠償責
    任；汽車、機車或其他非依軌道行駛之動力車輛，在使用中
    加損害於他人者，駕駛人應賠償因此所生之損害，民法第18
    4條、第191條之2前段分別定有明文。又不法毀損他人之物
    者，應向被害人賠償其物因毀損所減少之價額，民法第196
    條定有明文。復按物被毀損時，被害人除得依民法第196條
    請求賠償外，並不排除民法第213條至第215條之適用，依民
    法第196條請求賠償物被毀損所減少之價額，得以修復費用
    為估定之標準，但以必要者為限，如修理材料係以新品換舊
    品，應予折舊。經查上訴人主張系爭汽車因系爭事故支出之
    修復費用計122萬1,714元（含工資10萬3,700元，及零件111
    萬8,014元），有報價單、發票及系爭汽車受損相片在卷可
    佐（見原審卷第33-37頁、第53-55頁）。又依行政院所頒固
    定資產耐用年數表及固定資產折舊率表，非運輸業用客車、
    貨車之耐用年數為5年，依平均法計算其折舊結果（即以固
    定資產成本減除殘價後之餘額，按固定資產耐用年數表規定
    之耐用年數平均分攤，計算折舊額），每年折舊率為5分之1
    ，並參酌營利事業所得稅查核準則第95條第6項規定「固定
    資產提列折舊採用定率遞減法者，以1年為計算單位，其使
    用期間未滿1年者，按實際使用之月數相當於全年之比例計
    算之，不滿1月者，以1月計」。依上訴人提出之系爭汽車行
    車執照（見原審卷第17頁）所示，系爭汽車自106年8月出廠
    ，迄本件車禍發生之109年3月26日，已使用2年8月，則零件
    扣除折舊後之修復費用估定為62萬1,119元【計算式：1.殘
    價＝取得成本÷(耐用年數＋1)即1,118,014÷(5+1)≒186,336（
    小數點以下四捨五入）；2.折舊額＝(取得成本－殘價)×1/（
    耐用年數）×（使用年數）即(1,118,014－186,336)×1/5×（2
    +8/12）≒496,895（小數點以下四捨五入）；3.扣除折舊後
    價值＝（新品取得成本－折舊額）即1,118,014－496,895＝621,
    119】，則扣除折舊額後，乙○○得請求之零件修復費用為62
    萬1,119元。加計上開工資10萬3,700元後，乙○○得請求之必
    要修復費用為72萬4,819元【計算式：621,119+103,700=724
    ,819】。至上開修復費用中，其中工資並無折舊問題，附此
    說明。
㈢、又按損害之發生或擴大，被害人與有過失者，法院得減輕賠
    償金額或免除之，民法第217條第1項固定有明文。此項規定
    之目的在謀求加害人與被害人間之公平，倘受害人於事故之
    發生亦有過失時，由加害人負全部賠償責任，未免失諸過酷
    ，是以賦與法院得減輕其賠償金額或免除之職權。惟所謂被
    害人與有過失，須被害人之行為助成損害之發生或擴大，就
    結果之發生為共同原因之一，行為與結果有相當因果關係，
    始足當之。且法院對於酌減賠償金額若干抑或完全免除，雖
    有裁量之自由，但應斟酌雙方原因力之強弱與過失之輕重以
    定之（最高法院96年度台上字第1169號判決意旨參照）。又
    民法第217條所謂損害之發生或擴大，被害人與有過失云云
    者，係指被害人苟能盡善良管理人之注意，即得避免其損害
    之發生或擴大，乃竟不注意，致有損害發生或擴大之情形而
    言；過失相抵，係指損害之發生或擴大，被害人與有過失而
    言。亦即被害人之過失行為與加害人之加害行為共同成立同
    一損害，或加害行為之損害發生後，因被害人之過失行為，
    致其損害擴大，是必被害人有過失，方有過失相抵原則之適
    用（最高法院74年度台上字第2238號、86年度台上字第341
    號裁判參照）。又按汽車在劃有行車分向線之路段，超車時
    得駛越，但不能並行競駛，道路交通安全規則第97條第1項
    第3款定有明文。被上訴人就系爭事故之發生固有過失，業
    如前述。然系爭停車場之車道係劃設黃色虛線之行車分向線
    （見原審卷第93頁、本院卷第63頁），依道路交通標誌標線
    號誌設置規則第149條第1項第1款第2目及第181條第1項規定
    ，係設於路段中，用以分隔對向車道，用以劃分路面成雙向
    車道，指示車輛駕駛人靠右行車，分向行駛所設。甲○○在駛
    入地下停車場時，原應注意行駛於設有行車分向線之車道，
    理應靠右行駛，而事故地點當時系爭停車場視距良好、照明
    充足、地面平整無缺陷等客觀情形，竟疏未注意，及在無超
    車之情形下，逾越行車分向線行駛，且該過失行為係造成本
    件損害發生之共同原因，該與有過失行為與系爭事故之結果
    間具有相當因果關係，揆諸前揭說明，自有過失相抵原則之
    適用。本院審酌甲○○於系爭事故發生時，處下坡車道狀態，
    而被上訴人則係位於停車場平面車道部分，於系爭事故發生
    時，甲○○所駕駛系爭汽車於撞擊前已完全煞停，然處於平面
    車道之被上訴人則未能煞停（見原審卷第87頁，原審勘驗系
    爭停車場之監視錄影畫面所製作之勘驗筆錄），而直接撞擊
    系爭汽車左前輪上方頁子板處，且撞擊後水箱罩前方所裝設
    之賓士「廠徽」亦因撞擊力道過強而脫落至地面（見原審卷
    第81頁）等雙方原因力之強弱與過失之輕重，認被上訴人就
    系爭事故發生之過失責任比例應為百分之60，甲○○之過失責
    任比例為百分之40，而甲○○雖非乙○○之代理人或使用人，然
    乙○○既將系爭汽車交與甲○○駕駛，亦即甲○○為有權使用系爭
    汽車之人，則甲○○之地位應與乙○○之使用人相似，自得類推
    適用民法第217條第3項、第1項之規定，將甲○○之過失視同
    為乙○○之過失，故被上訴人應負之損害賠償責任，自應依過
    失之比例減輕之，經過失相抵後，乙○○得請求被上訴人賠償
    之數額為43萬4,891元（計算式：724,819元×60%＝434,891元
    ）。
㈣、末按，被保險人因保險人應負保險責任之損失發生，而對於
    第三人有損失賠償請求權者，保險人得於給付賠償金額後，
    代位行使被保險人對於第三人之請求權。但其請求之數額，
    以不逾賠償金額為限，保險法第53條第1項定有明文。本件
    上訴人之請求權係代位被害人而來，係基於受害人損害賠償
    請求權之法定移轉，加害人仍須有故意過失始須負賠償之責
    ，因此，民法第217條過失相抵之規定，於上訴人取得法定
    移轉向被上訴人求償時，仍有其適用。查上訴人已將理賠金
    122萬1,714元給付與乙○○，業據上訴人提出汽車險理賠申請
    書為證，核屬相符，堪信為真，上訴人自得依保險法第53條
    規定在其給付額範圍內，行使乙○○對被上訴人之損害賠償請
    求權。
六、綜上所述，上訴人除原審已判命被上訴人給付部分外，依侵
    權行為及保險法第53條代位之規定，請求被上訴人應再給付
    7萬2,481元(計算式：434,891-362,410=72,481)，及自109
    年10月14日起至清償日止，按年息百分之5計算之利息部分
    ，為有理由，應予准許；逾此部分之請求，為無理由，不應
    准許。從而，原審就上開應准許部分，為上訴人敗訴之判決
    ，尚有未合，上訴論旨指摘原判決此部分不當，求予廢棄改
    判，為有理由，爰由本院廢棄改判如主文第2項所示。至於
    上訴人之請求不應准許部分，原審為上訴人敗訴之判決，經
    核並無不合，上訴意旨指摘原判決此部分不當，求予廢棄改
    判，為無理由，應駁回此部分之上訴。
七、本件事證已臻明確，兩造其餘之攻擊或防禦方法及所用之證
    據，經本院斟酌後，認為均不足以影響本判決之結果，爰不
    逐一論列，附此敘明。
八、據上論結，本件上訴為一部有理由、一部無理由，判決如主
    文。
中　　華　　民　　國　　110 　年　　5 　　月　　12　　日
                  民事第二庭    審判長法　官  楊國精
　　　　　　　　　　　      　　　　　法　官  陳得利
　　　　　　　　　　　      　　　　　法　官  李立傑
正本係照原本作成。
不得上訴。
                                      書記官  周巧屏
中　　華　　民　　國　　110 　年　　5 　　月　　12　　日